【裁判字號】    89,上易,79
【裁判日期】    890201
【裁判案由】    傷害
【裁判全文】
臺灣高等法院刑事判決                           八十九年度上易字第七十九號
    上訴人
    即被告  乙 ○ ○
右列上訴人因傷害案件，不服台灣板橋地方法院八十八年度易字第三一一三號，中華
民國八十八年九月二十二日第一審判決（起訴案號：台灣板橋地方法院檢察署八十七
年度偵字第二五六一三號）提起上訴，本院判決如左：
    主    文
上訴駁回。
    事    實
一、乙○○與甲○○係鄰居，在臺北縣永和市○○街三十一號一樓經營鞋店，嗣因住
    在同號五樓之甲○○於民國（下同）八十七年十一月六日曾委請水電工人清洗該
    大樓水塔，於同年十一月九日（起訴書誤載為十三日）晚上八時許，至乙○○經
    營之鞋店內，欲向乙○○收取每戶所應分擔之清洗水塔費用新台幣（下同）一百
    六十六元，乙○○竟以甲○○未事先告知為由拒付該款，致二人發生爭執，詎乙
    ○○竟心生不滿，基於傷害之犯意，猛力出手揮打甲○○左臉部一下，致甲○○
    受有左頰挫傷約五×五公分瘀腫之傷害。
二、案經甲○○訴請台灣板橋地方法院檢察署檢察官偵查起訴。
    理    由
一、訊據上訴人即被告乙○○矢口否認有何傷害犯行，辯稱︰因其為職業婦女，白天
    並不在家，甲○○因多日無法向其收取費用，致前往店內收取代墊之洗水塔費用
    時口氣不佳，經其解釋後，甲○○仍態度惡劣，出言不遜，其本欲按對講機請鄰
    居下樓評理，卻遭甲○○阻止，復口出惡言，致發生爭執，惟其並未出手毆打甲
    ○○等語。
二、經查：
(一)右揭事實，迭據告訴人甲○○於偵、審中指述綦詳，並有載具其傷情之診斷書乙
    紙附卷可稽，且觀諸該診斷書所載甲○○之傷情為：「左頰挫傷約五公分×五公
    分瘀腫」，核與告訴人甲○○所述被告係出手揮打其左臉部而受傷之部位相符。
    再者，告訴人阿萍係於八十七年十一月九日晚上九時三十一分許，至天主教耕莘
    醫院永和分院就醫急診，亦有告訴人甲○○所提出之該分院醫療費用收據一紙附
    卷可憑，茍告訴人甲○○當時未遭被告毆傷，斷無於八十七年十一月九日晚上八
    時許與被告發生爭執後，隨即因受有左頰挫傷而就醫急診之理？
(二)另證人即住於臺北縣永和市○○街三十三號一樓經營音響店之游玉微亦證稱：「
    當時聽到她二人（指被告及甲○○）在乙○○的店門口在吵架。」、「有聽到拍
    的一聲。」、「她們在互相指責時，許（阿萍）有說郭（秀美）打她。」、「（
    問：巴掌聲自何處來？）自乙○○家傳過來。」等語，經核與告訴人甲○○指訴
    情節相符合，縱証人游玉微未親眼目睹被告出手毆打告訴人甲○○情節，惟其既
    在隔鄰聽聞二人爭吵聲及摑打臉頰聲，其證言非屬傳聞証據，自得採為本件之証
    據；被告於本院聲請再傳訊証人游玉微作証，本院認証人於原審已供述甚詳，核
    無必要。至被告於本院審理中提出証人嗣後與被告對話之錄音帶乙捲，以証明証
    人游玉微在原審所供不實云云，然該錄音帶內容為証人游玉微在法庭外與被告之
    對話，已難據以推翻其在原審之証言，況錄音帶所錄內容可與証人事嗣勾串，或
    誘導其為特定之陳述，洵難依該錄音帶內容即為被告有利之証言。
(三)被告雖一再表示其與告訴人甲○○係因收取清洗水塔費用發生爭執之日期為八十
    七年十一月十三日，而非八十七年十一月六日清水塔，同年月九日甲○○前來收
    取費用云云，然依告訴人甲○○提出之清洗水塔之收據，已明載清洗水塔之日期
    為八十七年十一月六日，而非同年月九日，有該收據乙紙在卷可按，再質諸證人
    即前往現場處理本案之臺北縣警察局永和分局永和派出所警員吳佳林亦證稱：「
    是八十七年十一月九日二十一時十二分接獲縣警局電話報警，我接獲後到現場約
    二十一時十七分左右。」等語，足認被告與告訴人甲○○因收取清洗水塔費用發
    生爭執之日期確為八十七年十一月九日無訛，足徵被告所辯不實，殊難採信。至
    証人即當時至現處理本案之警員吳佳林於原審雖証稱現場未見何人受傷云云，然
    証人吳佳林於原審對其係何時至現場處理本案及對當時發生雙方糾紛之情形，於
    原審並無法為明確之供述，所陳至現場處理之時間，竟在被告與告訴人發生之爭
    執之前，有原審筆錄可按，且嗣後亦未對被告及告訴人製作警訊筆錄，其在原審
    之供述，殊因時間已間隔十月之久而記憶模糊所致，自難採為被告有利之証據。
    綜上所論，足徵被告所辯，係事後卸責之詞，委難採信。本件事證明確，被告犯
    行堪以認定，應予依法論科。
三、核被告所為，係犯刑法第二百七十七條第一項之傷害罪。原審以被告所犯罪証明
    確，援引刑法第二百七十七條第一項、第四十一條、罰金罰鍰提高標準條例第一
    條前段、第二條，審酌被告與告訴人為鄰居關係，自己拒繳清洗水塔費用於理有
    虧，竟不滿告訴人之催討，而以暴力相向，事後尚且否認犯行，態度實屬可議，
    難謂已有悔悟之心，再參諸被告犯罪時所受之刺激、徒手傷害之手段尚屬輕微與
    告訴人所受之傷害程度等一切情狀，量處被告拘役二十日，並諭知以三百元為易
    科罰金一日之折算標準，認事用法允無違誤，量刑妥適，被告上訴意旨空言否認
    犯，徒陳詞指摘原判決失當，為無理由，應駁回其上訴。
四、據上論斷，應依刑事訴訟法第三百六十八條，判決如主文。
本案經檢察官蔡薰慧到庭執行職務。
中    華    民    國    八十九    年       二       月        一        日
                          臺灣高等法院刑事第十六庭
                              審判長法  官  許  增  男
                                    法  官  蔡  彩  貞
                                    法  官  黃  鴻  昌
右正本證明與原本無異。
不得上訴。
                                    書記官  黃  千  鶴
中    華    民    國    八十九    年       二       月        八        日
附錄本案論罪科刑法條全文：
刑法第二百七十七條：
傷害人之身體或健康者，處三年以下有期徒刑，拘役或一千元以下罰金。犯前項之罪
，因而致人於死者，處無期徒或七年以上有期徒刑；致重傷者，處三年以上十年以下
有期徒刑。


司法院資訊處製作；財團法人民間司法改革基金會備份。
